【裁判字號】    91,訴,664
【裁判日期】    920711
【裁判案由】    妨害自由等
【裁判全文】
臺灣桃園地方法院刑事判決                          九十一年度訴字第六六四號
    公  訴  人  臺灣桃園地方法院檢察署檢察官
    被      告  甲○○
右被告因妨害自由等案件經檢察官提起公訴（九十一年度偵字第二六四三號），本院
判決如左：
    主    文
甲○○共同以非法方法，剝奪人之行動自由，累犯，處拘役伍拾日，如易科罰金，以
參佰元折算壹日；又傷害人之身體，累犯，處拘役貳拾日，如易科罰金，以參佰元折
算壹日；應執行拘役陸拾日，如易科罰金，以參佰元折算壹日。
    事    實
一、甲○○於民國七十八年三月六日月因竊盜案件經台灣板橋地方法院判處有期徒刑
    五月，於七十八年七月四日經台灣高等法院駁回上訴確定，於七十九年二月二十
    一日執行完畢，於八十六年四月十日因違反槍砲彈藥刀械管制條例案件經台灣台
    北地方法院判處有期徒刑四月確定，八十六年六月十六日易科罰金執行完畢。
二、甲○○係丙○○（因犯罪嫌疑不足另經不起訴處分）之女婿，緣丙○○之朋友乙○○於九十年五月十三日起至同年五月二十九日止先後數次向丙○○調借計新台
    幣（下同）二十四萬元金錢，嗣經丙○○催討乙○○僅分別返還五千元及二萬元
    ，之後即藉詞延欠不還，甚而避不見面，因其中出借之十萬元係丙○○女兒賴瑞
    芬存放伊處之錢，丙○○將上情告知女兒賴瑞芬及女婿甲○○，並請女婿甲○○
    出面催討，甲○○乃於九十年十月七日中午十一時三十分許偕妻賴瑞芬、小舅子
    賴志祥（丙○○之子）、姓名、住居所均不詳之二十餘歲成年朋友「阿嘉」一同
    前往乙○○經常出入之桃園縣桃園市○○○街九一號女友丁○○經營之家庭理容
    院找乙○○催討借款，當日乙○○應允會於九十年十月十四日清償借款連同利息
    三十七萬元，並簽發發票日及到期日均為九十年十月七日，金額分別為十萬元、
    十五萬元及十二萬元之本票，與書立承諾於九十年十月十四日清償全部借款連同
    利息，計三十七萬元之借據一紙及將九Ｎ－六七○七號自用小客車質押與丙○○
    ，俟於九十年十月十四日借款全部清償後再取回車之讓渡書一紙交付予甲○○轉
    交予丙○○，並將九Ｎ－六七○七號自用小客車連同車鑰匙交予甲○○開回，屆
    期乙○○未依約定還錢，人亦避不見面，而乙○○甚至早已將九Ｎ－六七○七號
    自用小客車向址設桃園縣八德市○○路某當舖質借款項六萬元，因亦無法償還借
    款，該輛九Ｎ－六七○七號自用小客車於九十年十一月十七日上午在台北縣蘆洲
    市○○路○路旁停放處所遭該當舖派人拖走抵債，當日傍晚甲○○乃偕同友人「
    阿嘉」駕駛ＤＥ－九九二五號自用小客車一同前往桃園市○○○街九一號附近守
    候欲質問乙○○要如何清償借款，當晚八時許見到乙○○果然出現在桃園市○○○街九一號前，甲○○、「阿嘉」喊叫「乙○○」並走上前去，乙○○一看見甲○○、「阿嘉」二人轉頭要跑，甲○○、「阿嘉」乃基於犯意聯絡與行為分擔，
    由「阿嘉」抓住乙○○之後違反乙○○之意願強行將乙○○押上ＤＥ－九九二五
    號自用小客車後座，甲○○則坐進駕駛座開車離開現場，甲○○與「阿嘉」共同
    以上開非法之方式剝奪乙○○之行動自由，上車後甲○○將車駛至桃園市區繞一
    陣子後即往桃園縣八德市○○路僑愛地段之將九Ｎ－六七○七號自用小客車拖吊
    走之當舖方向駛去，欲向當舖取回九Ｎ－六七○七號自用小客車，車抵達當舖前
    因當舖關門，且未聯絡上當舖之負責人，甲○○質問乙○○要如何處理欠款，由
    於乙○○始終未提出明確解決償債方式，且表示沒錢，隨便怎樣，又說認識龍潭
    某位大哥等語，甲○○憤而另起傷害之犯意，對坐在右後座之乙○○臉部用力揮
    拳，致乙○○因此受有左眼部瘀腫之傷害，因乙○○被押上車後甲○○即打電話
    與不知情之丙○○連繫告知已找到乙○○且乙○○在其車上，詢問要如何處理，
    丙○○上晚班即將下班，要甲○○將乙○○載至台北縣新莊市○○路六九號三樓
    住處與伊碰面談，甲○○遂將車開往國道南崁交流道上中山速公路回住處，而於
    當晚十時三十分許車途經國道一號公路泰山收費站北向第四車道時，乙○○趁甲○○將車暫停繳費時打開車門跳車，甲○○則將車往前駛離，嗣經乙○○報案因
    而被查獲。
二、案經被害人乙○○訴由內政部警政署國道公路警察局第一警察隊報告臺灣桃園地
    方法院檢察署檢察官偵查起訴。
    理    由
一、訊據被告甲○○矢口否認有上開共同妨害自由及傷害等犯行，先後辯稱「：我們
    有在走廊上跟他說好，他才上車的：我只有輕輕的用拳頭捶他臉頰一下：那時很
    生氣，他講話為何要騙我，說還錢的日子都不見人影：」（九十二年一月十五日
    本院調查）、「：我和『阿嘉』在那裡等他，正好看見他到那家理容院接他的女
    友，正關門準備要離開：我叫他的名字時他轉身要跑：我朋友「阿嘉」就上前攔
    住他，我走上前跟他談一談，說要帶他到新莊和我岳母講清楚：（當時乙○○是
    否同意跟你到新莊去和丙○○碰面？）他有同意：我跟他說帶他到新莊講清楚，
    他說好，他怕我和「阿嘉」會對他怎麼樣，所以他上我的車：」（九十二年三月
    二十日本院調查）、「：有跟乙○○講要帶他去和丙○○談，乙○○看到我們就
    想跑，阿嘉就抓住他，跟他說好就跟我們上車：沒有強押他上車，他要跑，阿嘉
    就把他拉住，他有說好跟我們上車，我在開車時有用手往後揮：」（九十二年五
    月十六日本院調查）、「：沒有押他，有揮他一拳是在車上：在開往當舖途中，
    有打他一拳。氣他說要還錢一直沒還，騙我們：不過我只是手往後揮，他的眼睛
    不是我打傷的：我沒有強押乙○○上車，揮一拳有揮到：」（九十二年六月二十
    七日本院審理）等語。經查：
（一）、告訴人乙○○於九十年五月十三日起至同年五月二十九日止先後數次向證人
        丙○○調借計二十四萬元金錢，嗣僅分別返還五千元及二萬元，經丙○○催
        討乙○○藉詞延欠不還，甚而避不見面，因其中出借之十萬元係丙○○女兒
        賴瑞芬存放伊處之錢，丙○○將上情告知女兒賴瑞芬及女婿即被告甲○○，
        並請被告出面催討，被告乃於九十年十月七日中午十一時三十分許偕妻賴瑞
        芬、小舅子證人賴志祥、成年朋友「阿嘉」一同前往乙○○經常出入之桃園
        縣桃園市○○○街九一號女友證人丁○○經營之家庭理容院找乙○○催討借
        款，當日乙○○應允會於九十年十月十四日清償借款連同利息三十七萬元，
        並簽發本票，與書立借據一紙及將九Ｎ－六七○七號自用小客車質押與丙○○，俟於九十年十月十四日借款全部清償後再取回車之讓渡書一紙交付予被
        告轉交予丙○○，並將九Ｎ－六七○七號自用小客車連同車鑰匙交予被告開
        回，屆期乙○○未依約定還錢，人亦避不見面，九Ｎ－六七○七號自用小客
        車亦因乙○○向當舖質借六萬元，因亦無法償還借款及支付利息而於九十年
        十一月十七日上午在台北縣蘆洲市○○路○路旁停放處所遭該當舖派人拖走
        抵債等情，已據證人丙○○於九十年十一月二十三日警訊、九十一年三月十
        五日、九十一年三月二十五日偵查及九十二年一月十六日、九十二年三月二
        十日、九十二年五月十六日、九十二年六月二十七日本院調查審理、證人賴
        瑞芬、賴志祥於九十年十一月二十三日警訊、九十一年三月十五日、九十一
        年三月二十五日偵查中陳述甚詳，而告訴人乙○○亦坦認積欠證人丙○○借
        款二十餘萬元迄未歸還，並有於右述時、地書立於九十年十月十四日清償所
        有借款之借據、供擔保之本票三紙及將九Ｎ－六七○七號自用小客車質押擔
        保之讓渡書，而本票屆期未兌現之情，並有本票三紙、讓渡書一紙及借據影
        本一紙在卷可稽。
（二）、告訴人乙○○於九十年十一月十七日晚間八時許在桃園市○○○街九一號前
        遭被告及一名年約二十餘歲之男子強行押上ＤＥ－九九二五號自用小客車後
        載離現場及於當晚十時三十分許車途經國道一號公路泰山收費站北向第四車
        道時，告訴人乙○○趁被告將車暫停繳費時打開車門跳車逃跑之情，已據告
        訴人乙○○於警訊、偵查及本調查時指述「：我於桃園市○○○街九一號前
        遭二名歹徒挾走，押上自小客車：駕駛人：三十歲左右：押我的人歹徒：二
        十六歲左右：車行經泰山收費站北向第四車道駕駛人繳費時，我趁機打開後
        車門逃走：歹徒將我押上車後，載我在桃園縣市區繞：於二十一時三十分至
        二十二時左右停在桃園縣八德市○○路一處（僑愛地區）：」（九十年十一
        月二十日警訊）、「：甲○○及另外一名不認識的男子，是那名不認識的男
        子先架著我，甲○○負責開車：」（九十一年四月一日偵查）、「：（九十
        年十一月十七日晚上是否在桃園市○○○街九一號前遇見甲○○？）有，當
        時我從丁○○的理容院看見甲○○在那裏：（當時甲○○有無帶人過去？）
        有，有一名二十多歲之男子：他（指被告甲○○）二話不說，看見我，就和
        另外一個人押我上車：他抓住我時反抗：甲○○開車，我坐右後座，另一人
        在我旁邊押著我：」（九十二年六月十九日本院調查）等語綦詳，且據九十
        年十一月十七日晚間八時許天祥七街九一號前監視錄影翻拍之定格畫面照片
        顯示，時間九十年十一月十七日二十時九分三十四秒，有二人自左側走廊拉
        出，一名男子站在右側觀看之畫面，九十年十一月十七日八時九分三十七秒
        、三十八秒、四十二秒出現一名男子正面抓住另一名男子朝前走，被告甲○○站在該二名男子之後方，看著該二名男子之畫面，有照片四紙在卷可稽，
        而被告於本院調查時亦稱「：我叫他（指告訴人乙○○）名字時他轉身要跑
        ：我朋友『阿嘉』就上前攔住他：我跟他說帶他到新莊講清楚，他說好，他
        怕我和「阿嘉」會對他怎麼樣，所以他上我的車：」（九十二年三月二十日
        本院調查）、「：他（指告訴人乙○○）要跑，阿嘉就把他抓住：」（九十
        二年五月十六日本院調查）等語，是告訴人指稱係遭人強行押上人之詞應屬
        實情，且參酌車途經國道一號公路泰山收費站北向第四車道時，告訴人乙○○趁被告將車暫停繳費時打開車門跳車之情，此為被告所自認，並有告訴人
        在泰山收費站北向第四車道自ＤＥ九九二五號自用小客車右後車門跳車畫面
        之現場監視錄影翻拍照片四紙在卷可稽，益徵被告前述辯稱告訴人乙○○同
        意上車隨其回新莊市住處與丙○○碰面談借款清償等語並不足採，況被告於
        九十一年三月十五日偵查及九十一年四月一日亦坦承「：九十年十一月十七
        日晚上八點十分至十點十分左右：押他（指告訴人乙○○）上車後，在天祥
        七街附近與邱再下車談了一下，再載他上南崁交流道，經過泰山收費站時，
        他跑了：就是要他還我丈母娘的錢，當天後來是想載他去找丙○○：但丙○○不知我用押的方式：」（九十一年三月十五日偵查）、「：十七日我是跟
        丙○○講我找到乙○○，並問丙○○你們是否要當面談，丙○○不知我押住
        乙○○：」（九十一年四月一日偵查）、「：（是否承認十一月十七日有傷
        害、妨害自由等罪嫌？）承認：」（九十一年四月十一日偵查）等，是被告
        上開辯稱未與阿嘉共同強行將告訴人乙○○押上車載離現場妨害乙○○行動
        自由之詞，並不足採。
（三）、有關告訴人乙○○於右述時、地遭被告毆傷左眼一節，亦據告訴人乙○○於
        警訊、偵查及本院調查時指述甚詳，並有受傷照片及診斷證明書影本一紙在
        卷可稽，被告承認有動手打告訴人乙○○，然辯稱「：我只有輕輕的用拳頭
        捶他臉頰一下：」（九十二年一月十五日本院調查）、「：有輕輕的推他的
        左臉頰，當時我是坐在駕駛座，用右手推過去：」（九十二年三月二十日本
        院調查）、「：我在開車時有用手往後揮：」（九十二年五月十六日本院調
        查）、「：沒有押他，有揮他一拳是在車上：在開往當舖途中，有打他一拳
        ：不過我只是手往後揮，他的眼睛不是我打傷的：揮一拳有揮到：」（九十
        二年六月二十七日本院審理）等，惟據被告歷次所述「：（為何打他（指告
        訴人乙○○）？）他說沒錢，隨便你怎樣：又說認識龍潭某位大哥，我聽不
        下去就打他二拳，在臉頰部分，當時是已將車停在路邊才打他的：」（九十
        一年三月十五日偵查）、「：（為何用拳頭捶乙○○臉頰？）那時很生氣，
        他講話為何要騙我，說還錢的日子都不見人影：」（九十二年一月十五日本
        院調查）、「：為何有這個動作？）因為他騙我，又一直避不見面，我很生
        氣：」（九十二年三月二十日本院調查）、「：在開往當舖途中，有打他一
        拳：（為何打乙○○？）氣他說要還錢一直沒還，騙我們：」（九十二年六
        月二十七日本院審理）等，可知被告於動手之際是處於氣憤狀態，衡諸常情
        鮮會僅是輕推或輕捶告訴人乙○○臉頰一下，是被告此部分之辯解亦不足採
        ，至於告訴人乙○○於警訊、偵查及本院調查時雖另指稱「：歹徒將我押走
        後載我在桃園縣市區繞，行駛中，在後座押我歹徒動手打頭部，於二十一時
        三十分至二十二時左右停於桃園縣八德市○○路一處：駕駛人毆打我眼睛及
        頭部，押我的歹徒毆打我胸部及頭部：」（九十年十一月二十日警訊）、「
        ：他們將車停在八德市○○路僑愛地段：二人都在車上打我：」（九十一年
        四月一日偵查）、「：我被押上車之後一直到我跳車，坐我旁邊的人一直用
        拳頭打我頭部，打了好幾下，眼睛部分是甲○○打的：」（九十二年六月十
        九日本院調查）等，惟被告於警訊、偵查中均供稱係其於途中對告訴人乙○○揮拳，並於九十二年一月十六日、九十二年三月二十日本院調查時均供稱
        「：（乙○○上車後你與阿嘉是否有動手打他？）沒有，我只有輕輕的用拳
        頭捶他臉頰一下，他就說我打他：」（九十二年一月十六日本院調查）、「
        ：（阿嘉在途中是否也有動手打乙○○？）應該沒有，我看見他一直罵乙○○：」（九十二年三月二十日本院調查）等，而根據告訴人乙○○提出之診
        斷證明書所記載之就診日期為「九十年十一月十八日」，病名「左眼部瘀腫
        」，告訴人乙○○係於九十年十一月十七日晚間八時許遭押上車，而於當晚
        十時三十分許車行經泰山收費站跳車，如果被告與「阿嘉」在前揭告訴人乙○○在車上時一直對告訴人乙○○揮拳，則告訴人乙○○於九十年十一月十
        八日前往醫院就診，病名非僅「左眼部瘀腫」，由此可知，告訴人乙○○此
        部分有關上車後「阿嘉」一直對其揮拳，及被告除揮拳毆傷其眼睛外，另毆
        打其頭部之指述亦不足採，本件應係被告聽見告訴人乙○○稱「：沒錢，隨
        便你怎樣：」等，無償還其岳母丙○○錢之意，乃憤而動手對告訴人乙○○
        揮拳，毆傷告訴人乙○○左眼。
綜上所述，本件事證明確，被告上開犯行均堪認定。
二、核被告所為係犯刑法第三百零二條第一項非法剝奪他人行動自由罪及第二百七十
    七條第一項之傷害罪。被告與「阿嘉」之成年男子就上開妨害自由犯行，具有犯
    意聯絡及行為分擔，應論以共同正犯。至被告上開毆打告訴人乙○○之行為，依
    上開事證，核非著手於本件妨害自由之行為，亦非在被告與「阿嘉」本件妨害行
    動自由犯意聯絡之內，故被告此部分係另犯刑法第二百七十七條第一項之傷害罪
    ，公訴人認被告與「阿嘉」另行基於普通傷害之犯意聯絡，共同在車上徒手毆傷
    告訴人乙○○，容有誤會。被告所犯上開非法剝奪他人行動自由罪、傷害罪間，
    犯意個別，罪名有異，應予分論併罰。被告於七十八年三月六日因竊盜案件經台
    灣板橋地方法院判處有期徒刑五月，於七十八年七月四日經台灣高等法院駁回上
    訴確定，於七十九年二月二十一日執行完畢，於八十六年四月十日因違反槍砲彈
    藥刀械管制條例案件經台灣台北地方法院判處有期徒刑四月確定，八十六年六月
    十六日易科罰金執行完畢，有臺灣桃園地方法院檢察署刑案資料查註紀錄表、台
    灣高等法院被告全國前案紀錄表、台灣高等法院檢察署刑案紀錄表在卷可稽，其
    於刑之執行完畢後，五年內再犯本件有期徒刑以上刑之上開二罪，為累犯，皆應
    依刑法第四十七條規定加重其刑。爰審酌被告犯罪動機、犯罪方法、手段、告訴
    人因此所受傷害、犯罪後態度等一切情狀，分別量處如主文所示之刑，均諭知易
    科罰金之折算標準，並定應執行刑，與諭知易科罰金之折算標準。
據上論斷，應依刑事訴訟法第二百九十九條第一項前段，刑法第二十八條、第三百零
二條第一項、第二百七十七條第一項、第四十七條、第五十一條第六款、第四十一條
第一項前段、第二項，罰金罰鍰提高標準條例第一條前段、第二條，判決如主文。
本案經檢察官洪景明到庭執行職務。
中      華      民      國    九十二    年      七      月     十一     日
                            臺灣桃園地方法院刑事第五庭
                                  法  官 林 婷 立
右正本證明與原本無異。
如不服本判決，應於判決送達後十日內向本院提出上訴狀( 應附繕本 )，上訴於臺灣
高等法院。
                                  書記官 楊 鳳 滿
中        華        民        國   九十二   年   七   月    二十九    日
附錄本案論罪法條：
刑法第二百七十七條第一項
傷害人之身體或健康者，處三年以下有期徒刑、拘役或一千元以下罰金。
刑法第三百零二條第一項
私行拘禁或以其他非法方法，剝奪人之行動自由者，處五年以下有期徒刑、拘役或三
百元以下罰金。


司法院資訊處製作；財團法人民間司法改革基金會備份。
